【裁判字號】    90,易,168
【裁判日期】    901012
【裁判案由】    詐欺
【裁判全文】
臺灣板橋地方法院刑事判決                            九十年度易字第一六八號
    公  訴  人  臺灣板橋地方法院檢察署檢察官
    被      告  甲○○
右列被告因詐欺案件，經檢察官提起公訴（八十九年度偵字第二二○五七、二一三八
○號），本院判決如左：
    主  文
本件免訴。
    理  由
一、公訴意旨略以：被告甲○○明知並無資力，竟仍與游春生、梁江水等人，基於意
    圖為自己不法所有之概括犯意，由游春生出面向不知情之屋主李蔭治承租台北縣
    蘆洲市○○○街一號一樓為營業場所，並委託不知情之會計師陳婌惠，向台北縣
    政府申辦「全統商行」之商業登記，由甲○○擔任該商行負責人，以及向誠泰銀
    行東三重分行請領支票使用後，共同自八十九年七月底起，連續多次在上址，以
    「買空賣空」方式，分別向良平科技有限公司、台統食品股份有限公司及富升水
    電冷凍公司購買電腦、冷藏展示櫃及可口可樂等貨物，各詐騙價值新台幣（以下
    同）十二萬五千五百元、一萬二千二百元及九萬零九百五十元。甲○○等雖簽發
    交付以誠泰銀行東三重分行為付款人、票號ＨＢ0000000號、發票日八十
    九年九月五日、金額四萬一千四百五十元之支票予台統食品股份有限公司，惟屆
    期提示不獲兌付，且營業處所人去樓空，該公司始知受騙，因認其涉有刑法第三
    百三十九條第一項之詐欺罪嫌。
二、按案件曾經判決確定者，應諭知免訴之判決，刑事訴訟法第三百零二條第一款定
    有明文。又訴訟上所謂一事不再理之原則，關於實質上一罪或裁判上一罪，亦均
    有其適用，最高法院六十年臺非字第七七號著有判例。
三、經查，本件被告甲○○另因詐欺案件（以下簡稱另案），經台灣基隆地方法院於
    九十年十月十二日以八十九年度自字第六七號刑事判決書判處有期徒刑四月，如
    易科罰金，以三百元折算一日（詳如附件），後經被告於九十年十二月三十一日
    撤回上訴而全案確定，並已送請台灣基隆地方法院檢察署執行中，此有該刑事判
    決書及本院電話聯繫紀錄一份附卷可稽。而比較本件及另案結果，(1)犯罪行為人
    均為被告甲○○及游春生；(2)犯罪時間均在八十九年七月至八月間；(3)犯罪手法
    均以在台北縣蘆洲市虛設行號方式，向其他廠商詐騙貨品，再交付甲○○向誠泰
    銀行請領之支票付款，但屆期提示均不獲兌現。
四、因此，被告甲○○所為本件與另案之詐欺行為，時間緊接，所犯罪名基本構成要
    件相同，顯係出於概括之犯意為之，兩案具有連續犯之裁判上一罪關係。而另案
    既經判決確定，依照上開說明，本件爰不經言詞辯論，逕為諭知免訴之判決。
五、本件既經諭知被告甲○○免訴之判決，檢察官移送併辦部分（台灣板橋地方法院
    檢察署九十年度偵字第四○九七號、九十年度他字第二三八號、台灣基隆地方法
    院檢察署九十年度偵字第四四七號、台灣台北地方法院檢察署九十年度偵字第九
    一二號、八十九年度發查字第一一三六號）與本件即無裁判上一罪關係，本院自
    無從併予審理，應退回由檢察官另行處理。
據上論斷，應依刑事訴訟法第三百零二條第一款、第三百零七條判決如主文。
中      華      民      國      九十一      年      四      月    四    日
                                  臺灣板橋地方法院刑事第三庭
                                          法  官  劉以全
右正本證明與原本無異
如不服本判決應於送達後十日內向本院提出上訴狀
                                          書記官  廖舜宜
中      華      民      國      九十一      年      四      月    四    日
附件：
臺灣基隆地方法院刑事判決                            八十九年度自字第六七號
    自  訴  人  綠友股份有限公司
                        設屏東縣枋寮鄉○○村○○路十二號
    代  表  人  陳銀嬌  女三十三歲（民國○○○年○月○日生）
                        住同右
                        身分證統一編號：Ｚ000000000號
    被      告  甲○○  男三十三歲（民國○○○年○月○○○日生）
                        住基隆市仁愛區○○○路一一０巷四０之一號
                        身分證統一編號：Ｚ000000000號
右列被告因詐欺案件，經自訴人提起自訴，本院判決如左：
    主  文
甲○○共同連續意圖為自己不法之所有，以詐術使人將本人之物交付，處有期徒刑肆
月，如易科罰金，以佰元折算壹日。
    事  實
一、甲○○明知其無資力，竟與友人游春生（男，民國○○○年○月○日生，身分證
    號碼：Ｚ000000000號，應由檢察官另案偵辦）均意圖為自己不法之所
    有，並基於概括犯意之聯絡，由甲○○於八十九年二月二十四日向誠泰銀行誆稱
    其在桃園縣龜山鄉○○路○段二七四之一號經營五金彈簧製造業，因業務需要申
    請開設支票存款帳戶，誠泰銀行誤信其言，批准甲○○於該行開設帳號三Ｏ--二
    四九--三號支票存款帳戶，並核發支票二十五張予甲○○，甲○○則將支票及印
    章交予游春生，授權游春生自行簽發支票使用，另由游春生在台北縣蘆洲市○○
    ○路○段五十八巷十四號處虛設「全勝食品商行」，連續於八十九年七月二十四
    日、同年八月一日及同年八月九日，分別向綠友股份有限公司（下稱綠友公司）
    詐購如附表所示之飲料，總價金共計新台幣（下同）二十一萬七千四百元，綠友
    公司依約於附表所示時間將飲料送至台北縣蘆洲市○○○路○段五十八巷十四號
    處，游春生為取信於綠友公司，簽發甲○○所交付如附表所示之支票三紙予綠友
    公司，詎支票屆期未獲兌現，綠友公司派員至上址查看結果，發現該址已搬遷一
    空，始知受騙。
二、案經被害人綠友公司自訴到院。
    理  由
一、訊據被告甲○○，矢口否認右揭犯行，並辯稱：當初係游春生來找伊，說要合夥
    做生意，但伊沒錢，游春生表示伊只要負責申請支票讓公司使用即可，至於游春
    生虛設全勝食品商行向綠友公司詐購飲料一事，伊完全不知情，並未與游春生共
    同詐欺綠友公司云云。惟查：被告友人游春生確曾於附表所示時間，向自訴人訂
    購附表所示飲料，並交付以被告名義簽發之支票三紙予自訴人，嗣支票屆期均未
    獲給付，且自訴人所交付之飲料迄今下落不明之事實，業據自訴人到庭指述甚詳
    ，並有自訴人所提出之飲料銷貨單四張、附表所示支票影本暨退票理由單三份在
    卷足資佐證。另本院調取游春生之口卡片經被告及證人陳秀山（綠友公司之業務
    員）當庭指認結果，被告供稱確係該名游春生邀其合夥做生意無誤，證人陳秀山
    亦證稱確係該名游春生與伊接洽訂購飲料事宜無誤（均詳見本院九十年五月八日
    訊問筆錄）。又本院向台北縣政府查詢全勝食品商行之登記資料，經台北縣政府
    查覆並無該商號之設立登記紀錄，有台北縣政府八十九年十一月二十一日八九北
    府建登字第四三九一六一號函在卷可參，顯見全勝食品商行乃一虛設之商號。再
    者，被告自白確曾向誠泰銀行申請支票，並將支票及印章交予游春生授權其自行
    簽發使用，然其於申請支票之際並無職業、無現金存款、無不動產或其他財產等
    語（詳見本院八十九年十月十二日訊問筆錄），並有誠泰銀行所提供之支票存款
    開戶申請暨約定書、支票存款戶往來情形資料卡、退票情形統計表各一份在卷可
    稽。按被告於申請支票之際既明知其無資力足以清償票款，卻誆以其在桃園縣龜
    山鄉○○路○段二七四之一號經營五金彈簧製造業，因業務需要申請支票使用為
    由，向誠泰銀行申請支票，進而將支票及印章轉交游春生使用，未為任何發票行
    為之監督，顯見其主觀上具有縱使游春生簽發支票後未付款，持票人轉向其催討
    票款之際，因本身未具資力，持票人亦莫可奈何之不法意圖。況且被告又言其與
    游春生間有合夥經商之協議，若其與游春生間若無共同犯意之聯絡，怎可能願以
    自己名義申請支票交予游春生使用？被告所辯不足採信。本件事證明確，被告犯
    行堪可認定。
二、核被告甲○○所為，係犯刑法第三百三十九條第一項之詐欺取財罪。被告與游春
    生間有犯意聯絡及行為分擔，均為共同正犯。被告先後三次詐欺取財犯行之時間
    緊接，所犯罪名及構成要件均相同，顯係基於概括犯意反覆為之，為連續犯，應
    依刑法第五十六條之規定以一罪論，並加重其刑。爰審酌被告並無資力，竟申請
    支票二十五張交予友人游春生使用，共同在外行騙貨物，獲取不法利益，致自訴
    人受有二十一萬七千四百元之損失，及被告犯罪後態度等一切情狀，量處如主文
    所示之刑，並依修正後刑法第四十一條第一項之規定，諭知易科罰金之折算標準
    。
三、自訴人經合法傳喚未到庭，惟因本件係非告訴乃論之罪，爰不待其陳述而為判決
    。
據上論斷，應依刑事訴訟法第三百三十一條第一項後段、第三百四十三條、第二百九
十九條第一項前段，刑法第二十八條、第五十六條、第三百三十九條第一項、第四十
一條第一項，罰金罰鍰提高標準條例第一條前段、第二條，判決如主文。
中      華      民      國     九十     年      十      月     十二     日
                                    臺灣基隆地方法院刑事第三庭
                      法  官    蔡  佳  玲
右正本證明與原本無異。
對於本件判決如有不服，應於收受送達後十日內，向本院提出上訴書狀，上訴於臺灣
高等法院，並按他造當事人之人數附具繕本。
                                          書記官    湯  惠  芳
中      華      民      國     九十     年      十      月     十七     日
附錄論罪法條
刑法第三百三十九條：
意圖為自己或第三人不法之所有，以詐術使人將本人或第三人之物交付者，處五年以
下有期徒刑、拘役或科或併科一千元以下罰金。
以前項方法得財產上不法之利益或使第三人得之者，亦同。
前二項之未遂犯罰之。


司法院資訊處製作；財團法人民間司法改革基金會備份。
